【裁判字號】    98,易,234
【裁判日期】    981126
【裁判案由】    贓物
【裁判全文】
臺灣雲林地方法院刑事判決               98年度易字第234號
公  訴  人  臺灣雲林地方法院檢察署檢察官
被      告  丁○○
指定辯護人  許盟志律師
上列被告因贓物案件，經檢察官提起公訴（98年度偵字第671號）
，本院判決如下：
    主    文
丁○○犯收受贓物罪，處有期徒刑陸月，如易科罰金，以新臺幣
壹仟元折算壹日。
其餘被訴部分無罪。
    事    實
一、丁○○基於收受贓物之犯意，明知不詳年籍、姓名之成年人
    於不詳時間、地點所交付詳如附表(一)所示之沉水幫浦，係來
    路不明之贓物，竟仍予以收受，並置放在其位於雲林縣四湖
    鄉○○村○○路27之3 號住處內。嗣於民國97年11月21日11
    時30分許，為警持本院核發之搜索票，扣得如附表(一)所示物
    品，並循線查悉上情。
二、案經雲林縣警察局臺西分局報告臺灣雲林地方法院檢察署檢
    察官偵查起訴。
    理    由
壹、關於證據能力之認定：
    被告以外之人於審判外之言詞或書面陳述，除法律有規定者
    外，不得作為證據，刑事訴訟法第159 條第1 項定有明文，
    此即學理上所稱之「傳聞證據排除法則」，而依上開法律規
    定，傳聞證據原則上固無證據能力，但如法律別有規定者，
    即例外認有證據能力。本判決所引用之各項證據方法之證據
    能力，除下列被告及辯護人否認之證據外（詳如下述），對
    其餘證據方法，檢察官、被告及辯護人於本院準備程序及審
    判期日中均無意見，且迄至言詞辯論終結前亦未再聲明異議
    ，本院審酌該等言詞陳述及書面陳述作成時之情況，並無不
    宜作為證據之情事，依刑事訴訟法第159 條之5 之規定，自
    得作為證據。茲就有爭執之部分詳述如下：
一、證人即被害人庚○○、乙○○、戊○○於接受警員詢問時，
    均係以被害人身分所為之陳述，並未具結，對被告而言，自
    屬被告以外之人於審判外之言詞陳述，依刑事訴訟法第159
    條第1 項規定，原則上不具證據能力，惟證人庚○○、乙○○、戊○○分別於本院98年10月21日及98年11月12日審理時
    ，已基於證人地位且經其等了解具結意義及效果後合法具結
    ，並在賦予被告對質詰問機會之情形下為證述，且其等證述
    之內容，與在警詢時之陳述大致相符，則其等於審判外之上
    開陳述，即因其等在本件公判庭至本院作證，而取得證據能
    力。
二、證人即被害人甲○○、癸○○、丑○○、子○○之警詢筆錄
    ，屬於被告以外之人於審判外之陳述，且不符合刑事訴訟法
    第159 條之2 、第159 條之3 所規定之例外情形，依同法第
    159 條第1 項，自不得作為證明被告犯罪之證據。
貳、有罪部分：
一、認定犯罪事實所憑之證據及理由：
  (一)訊據被告丁○○固坦承為警於97年11月21日在其住所查獲沉
    水幫浦18台，含附表(一)(二)所示之沉水幫浦9 台之事實，然矢
    口否認有何收受贓物犯行，辯稱：為警查獲之沉水幫浦9 台
    係顧客委託其修理，因無法修繕故留置於被告處所充當廢鐵
    使用，並非贓物，且縱認係贓物，於收受時被告亦不知係贓
    物云云。
  (二)經查：
    1.證人庚○○、吳蔡烏藤、乙○○、戊○○、癸○○證述如
      何於警局從一堆沉水幫浦中認出其等所遺失之沉水幫浦情
      形如下：
      (1)證人庚○○於警詢時證稱：「是編號3 號之沉水幫浦是
        我所有，我認沉水幫浦之上方有磨損的地方，我一眼就
        認出」（見警卷第10頁）；於本院審理時證稱：其失竊
        之沉水幫浦破破、舊舊的，沒有提把，到警局認領時，
        只有這個沉水幫浦沒有提把，故確定係其所遺失之沉水
        幫浦等語明確（見本院卷第157 頁至第159 頁) 。而上
        開提把係以白鐵螺絲鎖著，原則上不易脫落之事實，復
        為被告所自認（見本院卷第159 頁反面），故沒有提把
        之沉水幫浦並非常態，應可認定。
      (2)證人吳蔡烏藤於偵訊時證稱：「因為我這個比較舊型，
        我先生在世時有土把頭包起來。一個黑點記號，所以我
        認得。」（見偵卷第31頁）；於本院審理時證稱：可以
        確認領回之沉水幫浦確實係其所遺失，因為其係認沉水
        幫浦上之黑點等語明確（見本院卷第101 頁至第103 頁
        ）。
      (3)證人乙○○於警詢時證稱：「我認沉水幫浦之電線接頭
        纏繞藍色膠帶。」（見警卷第16頁）；於偵訊時證稱：
        「我是認得該沉水幫浦有接頭，我自己修理接過電線。
        」（見偵卷第30頁）；於本院審理時證稱：其曾修理過
        沉水幫浦上之電線，在接頭處纏繞膠帶，但纏繞何顏色
        之膠帶，記憶有些模糊，且其所有之沉水幫浦在提把處
        有凹陷等語明確（見本院卷第104 頁至第106 頁）。
      (4)證人戊○○於警詢時證稱：「我是認沉水幫浦之電線接
        頭有接螺絲接頭及幫浦下方連接之水壺整組而認出是屬
        於我被竊之沉水幫浦。」（見警卷第08頁）；於本院審
        理時證稱：其向警察表示遺失之沉水幫浦有連接水壺，
        才從一堆沉水幫浦中認出等語明確（見本院卷第152 頁
        至第156 頁）。
      (5)證人癸○○於偵訊時證稱：「因為我那個型態上有三個
        凹凹處較明顯，我主要是認這三個凹痕。」（見偵卷第
        32頁）；於本院審理時證稱：係認編號12號之沉水幫浦
        處之凹凸處等語明確（見本院卷第107 頁至第111 頁）
        。
      (6)至於被告及辯護人質疑上開證人對於遺失時間之證述多
        所矛盾，且沉水幫浦外觀幾乎一樣，故認上開證人指認
        不實乙節，惟案發迄今已逾1 年，記憶難免模糊，尚難
        以失竊時間之證述不一致，即認上開證人之證詞全然不
        足採信，且證人庚○○係遺失3 個沉水幫浦，而證人戊○○則係遺失6 個沉水幫浦，但僅各領回1 個沉水幫浦
        等情，業經其等證述明確（見本院卷第157 頁反面、第
        152 頁），倘其等存心冒領，何以僅各領回1 個沉水幫
        浦？況庚○○所述其所有之沉水幫浦沒有提把之特徵（
        見警卷第37頁）、證人吳蔡烏藤所述其所有之沉水幫浦
        上有黑點之特徵（見警卷第39頁）、證人乙○○所述其
        所有之沉水幫浦有纏繞膠帶及凹陷之特徵（見警卷第40
        頁）、證人戊○○所述其所有之沉水幫浦連接水壺之特
        徵、證人癸○○所述其所有之沉水幫浦有三個凹痕之特
        徵（見警卷第36頁），業經證人庚○○、己○○○、乙○○、癸○○、戊○○證述明確，已於前述，且上開特
        徵，均核與卷附照片（見警卷第36-37 頁、第39-40 頁
        、第42頁）相符，足認其等之指證應係事實，復有扣押
        物品目錄表、贓物認領保管單共5 份及現場照片10張（
        見警卷第25頁、第28-29 頁、第31-33 頁、第36-37 頁
        、第39-40 頁、第42頁）附卷可參，堪信詳如附表(一)所
        示之沉水幫浦，確實是證人庚○○、己○○○、乙○○
        、癸○○、戊○○遭竊之贓物無疑。
    2.被告供稱：本案之沉水幫浦9 台，係近10年來人家拿來修
      理，但修理不好留置該處云云，惟附表(一)所示之沉水幫浦
      經修理後尚能使用等情，業經證人吳蔡烏藤、乙○○、癸○○等人證述明確（見本院卷第101 頁、第104 頁、第10
      8 頁），是被告辯稱係客人拿來修理，但修理不好等情，
      是否可信，即非無疑。再者，被告辯稱本案之沉水幫浦9
      台係證人辛○○、丙○○、壬○○等人拿來修理乙節，雖
      其等證述曾拿沉水幫浦給被告修理，因無法修好而送給被
      告等語明確，惟經提示本案之沉水幫浦9 台照片，請其等
      辨認，均無從辨認（見本院卷第113 頁至第117 頁），故
      證人辛○○、丙○○、壬○○之證詞，充其量僅能證明其
      等曾將送修之沉水幫浦送給被告之事實，尚無從證明其等
      送修之沉水幫浦即為本案之沉水幫浦，自不足為被告有利
      之認定。
    3.又被告供稱：「（問：人家拿去給你修理的沉水幫浦，大
      部分都是沒有連接水壺的？）都是沒有連接水壺的。」、
      「（問：給你修理的沉水幫浦裡面，有連接水壺的有幾個
      ？）我忘記了，不過我敢說有連接水壺的沒有半個。」、
      「（問：這個有連接水壺的沉水幫浦為何會在你那裡搜到
      ？）原因就是‧‧‧這又要從頭講了，之前那9 顆，就是
      我跟人家買贓物的那9 顆留下來的，現在這個不應該被領
      走的，派出所都讓人家領光光。這個有連水壺的沉水幫浦
      ，可能是我之前跟人家買的贓物的9 顆的其中一顆，這我
      承認，但派出所之前從我那邊搜走18顆，連不是的都拿走
      ，叫人家去領，結果都被領光光，結果我不知道，那警察
      叫人家去領一領，就是這樣子留下來的。」（見本院卷第
      156 頁反面）、「（問：你修理的沉水幫浦有連接水壺，
      你修理過幾個？）那個忘記了，連接的那個水壺我是叫人
      家自己去買，我是沒有在賣水壺。」、「（問：現在是問
      說你修理過幾個有連接水壺的幫浦？）忘記了，很多個，
      我賣掉的壞掉的沉水幫浦有好幾噸了，都是壞掉不能抽水
      ，人家不要的丟給我的。」（見本院卷第165 頁反面），
      被告對於是否有修理過連接水壺之沉水幫浦？於同一日之
      前後供述即明顯矛盾不一致，足證其有意隱瞞收受贓物之
      事實，因無法自圓其說致供述無法一致。
  (三)綜上所述，詳如附表(一)所示之沉水幫浦係在被告住處為警查
    獲，且係證人庚○○、己○○○、乙○○、癸○○、戊○○
    遭竊之贓物，而被告既稱係由『他人交付』等情，從而，被
    告涉嫌自不詳姓名年籍之成年人手中收受詳如附表(一)所示之
    沉水幫浦之事實，至為明顯，被告犯行應堪認定。
二、論罪科刑之理由:
  (一)核被告所為，係犯刑法第349 條第1 項之收受贓物罪。
  (二)公訴意旨認被告陸續收受附表(一)所示之沉水幫浦乙節，因尚
    無積極證據可證明被告有分次收受之行為，基於罪疑唯輕原
    則，應以對其最有利之一次行為認定之。
  (三)爰審酌被告曾有竊盜、妨害自由、贓物等前科，素行非佳，
    為貪圖不法利益而收受贓物，造成被害人追回物品之困難，
    且助長竊賊變賣牟利之投機心態，犯罪後又不知悔悟，飾詞
    狡辯，態度著實不佳，檢察官請求判處有期徒刑7 月以上，
    原屬適當，惟本院念及被告年事已高，家中僅有其妻相依為
    命，經濟狀況不佳，並衡量本件所收受之贓物數量及價值均
    非鉅等一切情狀，量處有期徒刑6 月，並諭知易科罰金之折
    算標準。
、無罪部分：
一、公訴意旨略以：被告丁○○基於收受贓物之犯意，於97年11
    月21日前之某日，以不詳方法陸續取得及收受如附表(二)所示
    之甲○○等人失竊之沉水幫浦等贓物，並置放在其位於雲林
    縣四湖鄉○○村○○路27之3 號住處內。因認被告上開部分
    ，亦涉有刑法第349 條第1 項之收受贓物罪嫌等語。
二、按犯罪事實應依證據認定之，無證據不得認定犯罪事實；又
    不能證明被告犯罪者，應諭知無罪之判決，刑事訴訟法第15
    4 條第2 項、第301 條第1 項，分別定有明文。又被告並無
    自證無罪之義務，此乃無罪推定之原則，刑事訴訟法第161
    條第1 項規定：檢察官就被告犯罪事實，應負舉證責任，並
    指出證明之方法，故檢察官對於起訴之犯罪事實，應負提出
    證據及說服之實質舉證責任。倘其所提出之證據，不足為被
    告有罪之積極證明，或其指出證明之方法，無從說服法院以
    形成被告有罪之心證，基於無罪推定之原則，自應為被告無
    罪判決之諭知（最高法院92年台上字第128 號判例意旨參照
    ）。以上均屬「無罪推定」、「有疑唯利被告」原則。
三、公訴意旨認被告上揭部分亦涉有刑法第349 條第1 項之收受
    贓物罪之犯行，無非係以：證人甲○○、癸○○、丑○○、
    子○○之證述，為其主要之論據。
四、訊據被告堅決否認有何收受贓物之犯行，辯稱：為警查獲之
    沉水幫浦9 台係顧客委託其修理，因被告無法修繕故留置於
    處所充當廢鐵使用，並非贓物等語。
五、經查：
  (一)證人甲○○於本院審理時證稱：並未在沉水幫浦上做記號，
    領回之沉水幫浦有可能非其所有，不敢百分之百確定為其所
    有等語明確（見本院卷第160 頁至第161 頁）。
  (二)證人癸○○於本院審理時證稱：所領回編號4 號之沉水幫浦
    不確定係其所有等情明確（見本院卷第107 頁反面）。
  (三)證人丑○○於本院審理時證稱：所領回之沉水幫浦無法百分
    之一百確定係其所有等語綦詳（見本院卷第112 頁反面）。
  (四)證人子○○雖於偵訊時證稱：係認沉水幫浦最下方底部之藍
    色油漆記號（見偵卷第29頁）。惟於本院審理時證稱：沉水
    幫浦底部青青的部分，不知是油漆還是青苔，故無法確認領
    回之沉水幫浦即為其所失竊之沉水幫浦等語明確（見本院卷
    第100 頁）。
  (五)據上，詳如附表(二)所示之沉水幫浦尚無從確認係甲○○、癸○○、丑○○、子○○所失竊之物。
六、綜上所述，檢察官所舉證據既無從證明被告上揭部分亦構成
    收受贓物罪，此外，復查無其他積極證據足資證明被告確有
    檢察官所指之此部分犯行，自屬不能證明被告犯罪。揆諸上
    開法律規定及判例意旨說明，此部分既屬不能證明其犯罪，
    依法自應對被告為無罪之諭知。
肆、適用之法律：
一、刑事訴訟法第299 條第1 項前段、第301 條第1 項。
二、刑法第349 條第1 項、第41條第1 項前段。
本案經檢察官陳宏瑋到庭執行職務。
中    華    民    國    98    年    11    月    26    日
                  刑事第七庭      法  官  許佩如
以上正本證明與原本無異。
如不服本判決應於收受判決後10日內向本院提出上訴書狀，並應
敘述具體理由；其未敘述上訴理由者，應於上訴期間屆滿後20日
內向本院補提理由書（均須按他造當事人之人數附繕本）。「切
勿逕送上級法院」。
                                  書記官  徐基典
中    華    民    國    98    年    11    月    26    日
附錄本案論罪科刑法條全文：
【中華民國刑法第349條】
收受贓物者，處三年以下有期徒、拘役或五百元以下罰金。
搬運、寄藏、故買贓物或為牙保者，處五年以下有期徒刑、拘役
或科或併科一千元以下罰金。
因贓物變得之財物，以贓物論。
附表(一)：
    ┌───┬─────┬─────────┬──────────┐
    │編號  │被害人    │失竊時間、地點    │失竊物品            │
    ├───┼─────┼─────────┼──────────┤
    │1     │庚○○    │於96年06月09日晚間│沉水幫浦1 台（警卷第│
    │      │          │22時0 分許，在雲林│37頁，編號3 號）    │
    │      │          │縣四湖鄉桂山27A 電│                    │
    │      │          │桿旁農地          │                    │
    ├───┼─────┼─────────┼──────────┤
    │2     │吳蔡烏藤  │於97年3 、4 、5 月│沉水幫浦1 台（警卷第│
    │      │          │間之某日上午6 時許│39頁，編號13號）    │
    │      │          │，在雲林縣四湖鄉三│                    │
    │      │          │姓村飛2 線9 號電桿│                    │
    │      │          │對面農地          │                    │
    ├───┼─────┼─────────┼──────────┤
    │3     │乙○○    │於97年5 月間之某日│沉水幫浦1 台（警卷第│
    │      │          │，在雲林縣四湖鄉三│40頁，編號9 號）    │
    │      │          │姓村飛2 線9 號電桿│                    │
    │      │          │旁農地            │                    │
    ├───┼─────┼─────────┼──────────┤
    │4     │癸○○    │於97年5 、6 月間之│沉水幫浦1 台（警卷第│
    │      │          │某日上午7 、8 時許│42 頁 ，編號12號）  │
    │      │          │，在雲林縣四湖鄉林│                    │
    │      │          │厝段2670號農地    │                    │
    ├───┼─────┼─────────┼──────────┤
    │5     │戊○○    │於97年10月15日上午│沉水幫浦1 台（警卷第│
    │      │          │8 時0 分許，在雲林│36 頁 ，編號17號）  │
    │      │          │縣四湖鄉○○段19東│                    │
    │      │          │12電桿旁農地      │                    │
    └───┴─────┴─────────┴──────────┘
附表(二)：
    ┌───┬─────┬─────────┬──────────┐
    │編號  │被害人    │失竊時間、地點    │失竊物品            │
    ├───┼─────┼─────────┼──────────┤
    │1     │甲○○    │於97年03月15日18時│沉水幫浦1 台（警卷第│
    │      │          │許，在雲林縣四湖鄉│38頁，編號8號）     │
    │      │          │三崙73北9 北7 號電│                    │
    │      │          │桿旁農地          │                    │
    ├───┼─────┼─────────┼──────────┤
    │2     │癸○○    │於97年5 、6 月間之│沉水幫浦1 台（警卷第│
    │      │          │某日上午7 、8 時許│41頁，編號4號）     │
    │      │          │，在雲林縣四湖鄉林│                    │
    │      │          │厝段2667號農地    │                    │
    ├───┼─────┼─────────┼──────────┤
    │3     │丑○○    │於97年間之某日，在│沉水幫浦1 台（警卷第│
    │      │          │雲林縣四湖鄉內湖村│43頁，編號14號）    │
    │      │          │桂山39東17南6 東7 │                    │
    │      │          │號電桿旁農地      │                    │
    ├───┼─────┼─────────┼──────────┤
    │4     │子○○    │於97年3 、4 月間之│沉水幫浦1 台（警卷第│
    │      │          │某日，在雲林縣四湖│35頁，編號1號）     │
    │      │          │鄉三崙66北12號電桿│                    │
    │      │          │旁農地            │                    │
    └───┴─────┴─────────┴──────────┘

司法院資訊處製作；財團法人民間司法改革基金會備份。
